【裁判字號】    98,台上,852
【裁判日期】    980219
【裁判案由】    違反槍砲彈藥刀械管制條例
【裁判全文】
最高法院刑事判決              九十八年度台上字第八五二號
上  訴  人  甲○○
上列上訴人因違反槍砲彈藥刀械管制條例案件，不服台灣高等法
院中華民國九十七年十二月二十二日第二審判決（九十七年度上
訴字第五七二八號，起訴案號：台灣桃園地方法院檢察署九十七
年度偵字第五六六０號），提起上訴，本院判決如下：
    主  文
上訴駁回。
    理  由
按刑事訴訟法第三百七十七條規定，上訴於第三審法院，非以判
決違背法令為理由，不得為之。是提起第三審上訴，應以原判決
違背法令為理由，係屬法定要件。如果上訴理由書狀並未依據卷
內訴訟資料，具體指摘原判決不適用何種法則或如何適用不當，
或所指摘原判決違法情事，顯與法律規定得為第三審上訴理由之
違法情形，不相適合時，均應認其上訴為不合法律上之程式，予
以駁回。本件上訴人甲○○經第一審判處未經許可，寄藏可發射
子彈具有殺傷力之改造手槍（累犯）罪刑，其不服提起第二審上
訴，原判決以上訴人未依據卷內訴訟資料或提出新事實、新證據
，具體指摘第一審判決認事用法或量刑有何違法或不當之處足以
構成撤銷之具體事由，上訴未敘述具體理由，因認其第二審上訴
不合法律上之程式，不經言詞辯論，逕以判決駁回，已詳敘憑以
論斷之理由，從形式上觀察，並無違背法令之情形。上訴意旨略
以：(一)、上訴人於受託寄藏本件槍枝時，並不知槍枝是否處於可
供擊發之狀態，原判決採納內政部警政署刑事警察局以性能檢驗
之鑑定方法認具殺傷力，未將槍枝再送精確之鑑定，判決違法。
(二)、上訴人於案發後始終坦承，態度良好，且所犯係寄藏槍械，
所生危害較輕，縱因累犯加重刑度，第一審量刑仍嫌過重云云。
惟查：(一)、不服地方法院之第一審判決而上訴者，應向管轄第二
審之高等法院為之。第二審上訴書狀應敘述具體理由，第二審法
院認為上訴書狀未敘述理由者，應以判決駁回之。刑事訴訟法第
三百六十一條第一項、第二項、第三百六十七條前段分別定有明
文。所謂不服第一審判決之具體理由，必係依據卷內既有訴訟資
料或提出新事證等客觀上構成應予撤銷之具體事由，指摘或表明
第一審判決有何採證認事用法或量刑有何違背比例及罪刑相當原
則等足以影響判決本旨之不當或違法，始克當之；倘未依上揭意
旨指出具體事由，僅泛言第一審判決認定事實錯誤、違背法令、
量刑失入，皆與第二審上訴制度旨在請求第二審法院撤銷、變更
第一審不當或違法之判決，以實現個案救濟之立法目的有違。又
揆諸刑事訴訟法第三百六十一條、第三百六十七條規定之文義及
立法意旨，僅於「上訴書狀未敘述上訴理由」之情形，為保障上
訴人之權益，始有命補正之問題。至於上訴書狀有無敘述理由，
第一審法院僅作形式上之審查，如上訴書狀形式上已敘述不服原
判決之意旨者，即與未敘述上訴理由之情形有別；亦即如上訴書
狀已敘及理由，第二審法院即應就其理由是否具體，為實體之審
理及判斷；如認其上訴書狀雖記載理由，但並未具體敘述時，則
無須再命補正，可逕認其上訴不合法，以判決駁回之。本件上訴
人不服第一審判決提起第二審上訴，泛以：其於警詢、偵查及第
一審均坦承犯行，犯後深悛後悔，坦然接受法律制裁，惟其犯罪
動機、目的、情節均危害甚微，況係替代他人保管，第一審未審
酌上訴人係無心之情狀，量刑尚嫌過重；又扣案槍枝經鑑定認無
抓子鉤，且無彈匣、子彈等配件與附件，顯然對社會及人身安全
危害均微，請求從輕量刑等語為指摘，有其刑事上訴理由書狀足
稽（見原審卷第九至十一頁）。依前揭說明，上訴人已敘述不服
第一審判決之理由，第二審法院即應就其理由是否具體，為實體
之審理及判斷。原判決以刑罰之量定，為法院得依職權自由裁量
之事項，苟於法定刑度內，予以量定，且客觀上並無明顯濫權之
情形，自不容當事人任憑己見，指摘其違法、失當。第一審判決
就如何量定上訴人宣告刑之理由，已敘明審酌其未經許可，寄藏
改造手槍之犯罪動機、目的、情節，雖未持以犯案，然對社會治
安及人身安全造成潛在之危害，兼衡其持有時間不長，犯後復坦
承犯行，態度良好等一切情狀，於法定刑度內，予以量定，客觀
上並無明顯濫權之情形。上訴人猶執第一審判決量刑時已審酌之
其受託寄藏槍枝之犯罪動機，與其行為所造成社會及人身安全之
潛在危害，且犯後已坦承等犯罪情節、態度，指摘原判決量刑過
重，並未依卷證或提出新事實、新證據，具體指摘第一審判決有
何逾越法定刑度，或濫用自由裁量權限之違法或不當，難謂已敘
明具體理由，因認上訴人在第二審之上訴，未敘述具體理由，駁
回其在第二審之上訴。核於上揭規定無違。上訴人猶執已為原審
指駁之陳詞，泛言第一審量刑過重，殊非適法之第三審上訴理由
。(二)、原判決係以上訴人在第二審提起上訴不合法為由，駁回其
上訴，既未就實體事項為審理，亦無所謂應將槍枝再送鑑定而未
予調查之違法情形存在。上訴意旨執此指摘原判決違背法令，非
適法之第三審上訴理由。依前揭說明，其上訴不合法律上之程式
，應予駁回。
據上論結，應依刑事訴訟法第三百九十五條前段，判決如主文。
中    華    民    國  九十八  年    二    月   十九   日
                      最高法院刑事第十二庭
                          審判長法官  石  木  欽
                                法官  洪  佳  濱
                                法官  呂  丹  玉
                                法官  段  景  榕
                                法官  郭  毓  洲
      本件正本證明與原本無異
                                      書  記  官
中    華    民    國  九十八  年    二    月  二十七  日
                                                      K


司法院資訊處製作；財團法人民間司法改革基金會備份。
